【裁判字號】    99,交聲,728
【裁判日期】    990721
【裁判案由】    聲明異議
【裁判全文】
臺灣彰化地方法院交通事件裁定         99年度交聲字第728號
原處分機關  交通部公路總局臺中區監理所彰化監理站
異  議  人
即受處分人  甲○○
上列聲明異議人即受處分人因違反道路交通管理處罰條例案件，
對於交通部公路總局臺中區監理所彰化監理站民國99年7月6日所
為之處分（彰監四字第裁64-I00000000號裁決書），聲明異議，
本院裁定如下：
    主  文
原處分關於吊扣駕駛執照拾貳個月部分撤銷。
前項撤銷部分，甲○○重型機器腳踏車駕駛人，無駕駛執照駕駛
重型機車，經測試檢定酒精濃度超過規定標準，壹年內禁止考領
普通重型機器腳踏車駕駛執照。
    理  由
一、原處分機關略以：受處分人甲○○於民國97年6月26日3時40
    分許，駕駛車牌號碼MZE-685號普通重型機車，行經彰化縣
    鹿港鎮○○街90號前路段，因「酒精濃度過量，經酒測器測
    定值為0.48MG/L」違規，為彰化縣警察局鹿港分局警員以彰
    警交字第I00000000號舉發違反道路交通管理事件通知單（
    下稱舉發通知單）當場舉發，原處分機關乃依道路交通管理
    處罰條例第35條第1項第1款、第24條第1項第2款規定裁處吊
    扣受處分人之駕駛執照12個月，並施以道安講習，於法並無
    不合等語。
二、異議人即受處分人甲○○異議意旨略以：異議人因酒駕被警
    方查獲，業經法院判決在案，異議人因無機車駕照，請勿吊
    扣汽車駕照等語。
三、按汽車駕駛人飲用酒類或其他類似物後，其吐氣所含酒精濃
    度超過每公升0.25毫克或血液中酒精濃度超過百分之0.05以
    上者，不得駕車；汽車駕駛人，有第35條第1項規定之酒後
    駕車情形，應接受道路交通安全講習；汽車駕駛人，駕駛汽
    車經測試檢定酒精濃度超過規定標準，處新臺幣（下同）15
    ,000 元以上60,000元以下罰鍰，並當場移置保管該汽車及
    「吊扣」其駕駛執照1年。道路交通安全規則第114條第2款
    、道路交通管理處罰條例第24條、道路交通管理處罰條例第
    35條第1項第1款分別載有明文。又按道路交通管理處罰條例
    第68條業於94年12月14日修正，並自95年3月1日施行，修正
    前之道路交通管理處罰條例第68條規定：「汽車駕駛人，因
    違反本條例及道路交通安全規則之規定，受『吊扣或』吊銷
    駕駛執照處分時，『吊扣或』吊銷其持有各級車類之駕駛執
    照。」，而修正後之道路交通管理處罰條例第68條規定：「
    汽車駕駛人，因違反本條例及道路交通安全規則之規定，受
    吊銷駕駛執照處分時，吊銷其持有各級車類之駕駛執照。」
    ，查該條文修正前，其原提案修正條文為：「汽、機車駕駛
    人，因違反本條例及道路交通安全規則之規定，受『吊扣或
    吊銷』駕駛執照處分時，『吊扣或吊銷』其違法或違規當時
    所駕駛車輛之駕駛執照。」，立法理由略以：「原條文將違
    法或違規駕駛人所持有各級車類之駕駛執照一併吊扣或吊銷
    ，失之過酷，影響人民工作及生活甚鉅，爰修正之」等語，
    是以其立法意旨在於違規行為對道路交通秩序之維持及道路
    交通安全已生較大之影響，故規定吊扣或吊銷其持有各級車
    類之駕駛執照，以限制其繼續駕車行駛道路之權利，其係屬
    駕駛行為之限制，並不因所持駕駛執照種類不同而有所差異
    。然最後通過之修正條文，則係將道路交通管理處罰條例第
    68條原有條文中之『吊扣或』3字刪除各情，有立法院交通
    委員會94年10月5日台立交字第0942400153號函附道路交通
    管理處罰條例第68條審查報告可參（參立法院公報第94卷第
    70期第135至138頁）。是參照上開立法理由及立法經過，依
    修正後之條文，按上開規定受『吊銷駕照』處分者，仍維持
    吊銷其持有各級車類駕駛執照之處分，至於受『吊扣駕照』
    處分者，則僅『吊扣』其違法或違規當時所駕駛車輛之駕駛
    執照，不再吊扣其持有各級車類之駕駛執照至明（臺灣高等
    法院臺中分院96年度交抗字第136、648號裁定意旨參照）。
四、經查：
（一）異議人甲○○執普通小型車駕駛執照，於97年6月26日3時
      40分許，駕駛車牌號碼MZE-685號重型機車，行經彰化縣
      鹿港鎮○○街90號前路段，因「汽車駕駛人酒精濃度超過
      規定標準（經酒精測試為0.48MG/L）」違規，為彰化縣警
      察局鹿港分局警員當場掣單舉發，原處分機關乃依道路交
      通管理處罰條例第35條第1項第1款、第24條第1項第2款規
      定，裁處異議人吊扣駕駛執照12個月，並施以道路安全講
      習之處分等情，為異議人所不爭執，並有彰化縣警察局彰
      警交字第I00000000號舉發通知單、交通部公路總局臺中
      區監理所彰化監理站彰監四字第裁64-I00000000號違反道
      路交通管理事件裁決書各1紙在卷可稽，是異議人前開違
      規行為堪以認定。惟本件異議人係於97年6月26日駕駛重
      型機車違規，自應依修正後之道路交通管理處罰條例第68
      條規定裁處方屬適法，而現行（修正後）道路交通管理處
      罰條例第68條規定，既將「吊扣」等字刪除，是依前開說
      明，駕駛人受吊扣駕駛執照處分時，應不再吊扣其持有各
      級車類之駕駛執照，故原處分機關於作成吊扣駕駛執照處
      分時，應就行為人所應吊扣之駕駛執照種類予以限定，始
      符合依法行政原則。異議人為本件違規行為時係駕駛重型
      機車，有上揭舉發通知書附卷可稽，惟異議人並未考領重
      型機器腳踏車駕駛執照，即異議人並無執有機器腳踏車駕
      駛執照，目前僅領有普通小型車駕駛執照乙節，有異議人
      之汽、機車駕駛人查詢資料表2紙在卷可稽，自無從予以
      吊扣重型機器腳踏車駕駛執照，且揆諸前揭說明，依新修
      正之道路交通管理處罰條例第68條規定，自不得吊扣其現
      仍有效之其他各級駕駛執照。
（二）按道路交通管理處罰條例第67條第6項明文規定：「汽車
      駕駛人違反本條例規定，應受吊扣駕駛執照處分，於汽車
      駕駛人係無駕駛執照駕車者，在所規定最長吊扣期間內，
      不得考領駕駛執照。」，是本條例就無駕駛執照者應受吊
      扣駕駛執照處分之情形，已設有處理之方式，自不得因違
      規人並無駕駛執照即任意吊扣其他種類車輛之駕照（臺灣
      高等法院臺中分院96年度交抗字第1081號裁定意旨參照）
      。故本條例第35條規定所需吊扣之駕照，應係指汽車駕駛
      人因酒精濃度超過規定標準，遭查獲時所駕駛車輛應執有
      之適當駕照，而不得將遭查獲人所執有各級車輛之駕照均
      予吊扣。又本件異議人係在無適當駕駛執照情形下，仍於
      酒後駕駛重型機車經測試酒精濃度超過標準，應屬無照駕
      駛，依前揭說明，只需依法禁止其在此期間內考領重型機
      車駕照，即可達成原本預定吊扣之法律效果，原處分機關
      未審酌及此，逕為裁罰吊扣汽車駕駛執照部分，即難認為
      允當。
五、綜上所述，異議人係駕駛重型機車違規，且依修正後道路交
    通管理處罰條例第68條規定，受吊扣駕駛執照處分時，已不
    得再吊扣受處分人所執有各級車類之駕駛執照，已如前述，
    則本件異議人駕駛重型機車違反道路交通管理處罰條例第35
    條第1項第1款規定，自應吊扣其重型機器腳踏車駕駛執照，
    原處分關於「吊扣駕駛執照12個月」部分之處罰，未明確揭
    示吊扣駕駛執照之車種級別，即難認為允當。從而，本件異
    議為有理由，爰撤銷原處分關於「吊扣駕駛執照12個月」部
    分之處罰，並改諭知如主文第2項所示之處罰。至於原處分
    機關另裁處異議人施以道安講習部分，聲明異議意旨並未指
    摘及此，本院即無由併予審酌，附此指明。
據上論斷，應依道路交通案件處理辦法第20條，裁定如主文。
中    華    民    國    99    年    7     月    21    日
                  交通法庭            法  官  洪志賢
以上正本證明與原本無異。
如不服本裁定，應於裁定送達後五日內向本院提出抗告狀(須附
繕本 )。
中    華    民    國    99    年    7     月    21    日
                                      書記官  許億先

司法院資訊處製作；財團法人民間司法改革基金會備份。
